臺灣士林地方法院刑事判決　　　　　　　95年度易字第1737號
公　訴　人　臺灣士林地方法院檢察署檢察官
被　　　告　甲○○
上列被告因詐欺案件，經檢察官提起公訴（95年度偵字第6314號
），被告於本院準備程序期日就被訴事實為有罪之陳述，經合議
庭裁定本案改由受命法官獨任以簡式審判程序進行審理後，判決
如下：
    主  文
甲○○犯詐欺取財罪，處有期徒刑肆月，如易科罰金以銀元佰
元即新台幣玖佰元折算壹日，緩刑貳年。
    事實及理由
一本件犯罪事實及證據除引用檢察官起訴書之記載外，另補充：
  上揭犯罪事實，業據被告甲○○於本院訊問時自白不諱，核與
  起訴書所載之其他證據相符，足見其自白與事實相符。雖被告
  稱：伊有將系爭房屋陽台係違章建築之事告知中信房屋仲介人
  員游世豪，游世豪稱伊未告知不實云云，惟證人游世豪於偵查
  中結證稱：被告並未告知伊上情，事發後，伊公司幾經協調，
  並將仲介費退予告訴人乙○○等語，是被告稱其有告知游世豪
  上情，即乏所據，難以採信。然查被告於勾選中信房屋房地產
  標的現況說明書時，未揭露上情，於與告訴人簽約時，亦未告
  知告訴人上情，是縱被告確有告知游世豪系爭房屋陽台為違建
  ，亦無礙其本件犯行之成立，附此敘明。本件事證明確，被告
  犯行堪以認定。
二核被告所為，係犯刑法第339 條第1 項之詐欺取財罪。按被告
  行為後，刑法於94年2 月2 日修正公布，95年7 月1 日施行，
  而刑法施行法亦於95年6 月14日增訂第1 條之1 。修正後刑法
  第2 條第1 項規定：「行為後法律有變更者，適用行為時之法
  律。但行為後之法律有利於行為人者，適用最有利於行為人之
  法律。」，係規範行為後法律變更所生新舊法律比較適用之準
  據法，於新法施行後，應適用修正後刑法第2 條第1 項之規定
  ，為「從舊從輕」之比較（此條項規定，僅係新、舊法之比較
  適用之宣示性指導原則，並非實體刑罰法律，自不生行為後法
  律變更之比較適用問題）。且比較時應就罪刑有關之共犯、未
  遂犯、想像競合犯、牽連犯、連續犯、結合犯，以及累犯加重
  、自首減輕暨其他法定加減原因（如身分加減）與加減例等一
  切情形，綜其全部罪刑之結果而為比較（最高法院95年第8 次
  刑事庭會議決議參照）。被告行為時之刑法第339 條之法定刑
  為「5 年以下有期徒刑，拘役或科或併科1,000 元以下罰金」
  。而被告行為時，刑法分則編各罪所定罰金刑之貨幣單位原為
  銀元，修正前刑法第33條第5 款規定：「罰金：1 元（銀元）
  以上。」，而依罰金罰鍰提高標準條例規定，就72年6 月26日
  前修正之刑法部分條文罰金數額提高2 至10倍，其後修正者則
  不提高倍數，並依現行法規所定貨幣單位折算新臺幣條例規定
  ，以銀元1 元折算新臺幣3 元；修正後刑法第33條第5款規定
  ：「罰金：新臺幣1,000 元以上，以百元計算之。」，刑法第
  33條第5 款所定罰金貨幣單位經修正為新臺幣後，刑法分則各
  罪所定罰金刑之貨幣單位亦應配合修正為新臺幣，為使刑法分
  則編各罪所定罰金之最高數額與刑法修正前趨於一致，乃增訂
  刑法施行法第1 條之1 ：「中華民國94年1 月7 日刑法修正施
  行後，刑法分則編所定罰金之貨幣單位為新臺幣。94年1 月7
  日刑法修正時，刑法分則編未修正之條文定有罰金者，自94年
  1 月7 日刑法修正施行後，就其所定數額提高為30倍。但72年
  6 月26日至94年1 月7 日新增或修正之條文，就其所定數額提
  高為3 倍。」；從而，刑法分則編各罪所定罰金刑之最高數額
  ，於上開規定修正後並無不同，惟修正後刑法第33條第5 款所
  定罰金刑最低數額，較之修正前提高，修正前刑法第33條第5
  款規定為有利於被告。爰審酌被告之素行良好（有臺灣高等法
  院被告前案紀錄表份在卷足稽）及其犯罪之動機、手段、所獲
  之不法利益、對告訴人造成之損害，暨其犯後坦承犯行，態度
  良好，並已與告訴人和解，賠償告訴人所受之損害（業據告訴
  人於本院述明，並有本院95年度簡字第50號和解筆錄在卷可參
  ）等一切情狀，量處如主文所示之刑。又修正前刑法第41條第
  1 項前段規定：「犯最重本刑為5 年以下有期徒刑以下之刑之
  罪，而受6 個月以下有期徒刑或拘役之宣告，因身體、教育、
  職業、家庭之關係或其他正當事由，執行顯有困難者，得以1
  元以上3 元以下折算1 日，易科罰金。」，而被告行為時之易
  科罰金折算標準，依95年7 月1 日修正條文施行前罰金罰鍰提
  高標準條例第2 條前段之規定（該條業經總統於95年5 月17日
  公布刪除，並自95年7 月1 日失效），就其原定數額提高為10
  0 倍折算1 日，則被告行為時之易科罰金折算標準，應以銀元
  100 元至300 元折算1 日，經折算為新臺幣後，係以新臺幣30
  0 元至900 元折算為1 日；惟修正後之刑法第41條第1 項前段
  則規定：「犯最重本刑為5 年以下有期徒刑以下之刑之罪，而
  受6 個月以下有期徒刑或拘役之宣告者，得以新臺幣1,000 元
  、2,00 0元或3,000 元折算1 日，易科罰金。」，比較修正前
  後之易科罰金折算標準，依刑法第2 條第1 項前段之規定，應
  適用修正前刑法第41條第1 項前段及修正前罰金罰鍰提高標準
  條例第2 條前段之規定，定其易科罰金之折算標準。末查，被
  告前未曾受有期徒刑以上刑之宣告，此有臺灣高等法院被告前
  案紀錄表份在卷足稽，因一時失慮，偶罹刑典，事後已坦承犯
  行，深具悔意，經此刑之宣告後，應知警惕而無再犯之虞，本
  院因認暫不執行其刑為當，予以宣告緩刑，用啟自新。又刑法
  第74條有關緩刑宣告之規定，雖於94年2 月2 日總統令修正公
  布，並於95年7 月1 日施行，然因緩刑之條件並非針對行為而
  設，而係著重「裁判時」是否合於緩刑之要件，自應直接適用
  修正後刑法第74條之規定（最高法院95年第8 次刑事庭會議決
  議參照），而無需與其他與罪刑有關之修正條文綜合比較，併
  此敘明。
三依刑事訴訟法第273 之1 第1 項、第299 條第1 項前段、第31
  0 條之2 、第454 條第2 項，刑法第2 條第1 項、第339 條第
  1 項、第74條第1 項第1 款，修正前刑法第41條第1 項前段，
  刑法施行法第1 條之1 ，罰金罰鍰提高標準條例第2 條，判決
  如主文。
四本案經檢察官林宏松到庭執行職務
中　　華　　民　　國　　96　　年　　1 　　月　　31　　日
                  刑事第四庭  法  官      江翠萍
以上正本證明與原本無異。
如不服本判決，應於判決送達後10日內，向本院提出上訴狀。
                              書記官      陳慧玲
中　　華　　民　　國　　96　　年　　2 　　月　　1 　　日
附錄本案論罪科刑法條：
中華民國刑法第339條
意圖為自己或第三人不法之所有，以詐術使人將本人或第三人之
物交付者，處5 年以下有期徒刑、拘役或科或併科1 千元以下罰
金。
以前項方法得財產上不法之利益或使第三人得之者，亦同。
前二項之未遂犯罰之。
